臺灣士林地方法院民事判決　　　　　　　 100年度訴字第81號
原　　　告　陳信君
被　　　告　徐成焜
　　　　　　麥奇企業有限公司
法定代理人　許國英
前　二　人
訴訟代理人　杜惠平
上列當事人間損害賠償事件，本院於民國100 年4 月20日言詞辯
論終結，判決如下：
    主  文
被告徐成焜應給付原告新臺幣捌萬參仟壹佰陸拾元，及自民國一
○○年二月二十六日起至清償日止，按年息百分之五計算之利息
。
原告其餘之訴駁回。
訴訟費用由被告徐成焜負擔百分之六，餘由原告負擔。
本判決第一項得假執行；但被告徐成焜如以新台幣捌萬參仟壹佰
陸拾元為原告預供擔保，得免為假執行。
原告其餘假執行之聲請駁回。
    事實及理由
一、按原告於判決確定前，得撤回訴之全部或一部，但被告已為
    本案之言詞辯論者，應得其同意；訴之撤回應以書狀為之，
    但於期日，得以言詞向法院或受命法官為之；以言詞所為訴
    之撤回，應記載於筆錄，如他造不在場，應將筆錄送達，訴
    之撤回，被告於期日到場，未為同意與否之表示者，自該期
    日起，其未於期日到場或係以書狀撤回者，自前項筆錄或撤
    回書狀送達之日起，10日內未提出異議者，視為同意撤回，
    民事訴訟法第262 條第1 項、第2 項定有明文。查本件原告
    起訴後，於民國100 年4 月20日言詞辯論期日，以言詞撤回
    請求被告徐成焜當庭致歉部分之聲明，被告訴訟代理人於期
    日在場未為同意與否之表示，惟10日內未提出異議，依前揭
    規定，原告該部分訴之撤回自為合法，合先敘明。
二、原告起訴主張：被告徐成焜於民國99年4 月24日駕駛其擔任
    董事長之麥奇企業有限公司（下稱麥奇公司）車號8887-QE
    號車輛，沿臺北市○○○路○ 段291 巷由北往南直行，行經
    臺北市○○○路○ 段291 巷7 之1 號前時，不知何因逆向行
    駛，撞到原告陳信君所駕駛車號8F-1088 號之車輛，致使原
    告車內前座安全氣囊爆出，車體前方多處受損，且原告身體
    因被撞擊時前後晃動，導致頸部重撞椅背頭枕、前胸被安全
    帶勒住而挫傷。本件事故經臺北市政府警察局交通警察大隊
    、臺北市車輛行車事故鑑定委員會、臺北市車輛行車事故鑑
    定覆議委員會鑑定結果，均認肇事原因為被告徐成焜駕駛人
    不在未劃分標線道路之中央右側部分駕車，原告於事故發生
    後，多次與被告聯絡賠償事宜，惟被告徐成焜本人始終不願
    出面，僅由保險公司人員代為出面，代理人卻表示無權決定
    賠償事宜，致原告求償無門，爰依侵權行為之法律關係，訴
    請被告徐成焜及肇事車輛所有人麥奇公司，就原告車輛維修
    費用新台幣（下同）11萬6 千310 元、租賃代車費用64萬4
    千元（以租賃同級國產2 千C.C 車輛每日費用3 千500 元計
    算、自99年4 月24日事故發生至99年10月21日到調解委員會
    調解期間共184 日計算）、精神慰撫金60萬元，共計136 萬
    310 元，負連帶賠償責任等語。聲明：(一)被告應連帶給付原
    告136 萬310 元，及自起訴狀繕本送達被告翌日起至清償日
    止，按年息5%計算之利息；(二)訴訟費用由被告連帶負擔；(三)
    願供擔保，請准宣告假執行。
三、被告則辯以：對於本件事故係因被告徐成焜駕駛過失所致並
    不爭執，惟就原告請求之各項賠償金額，1 、車輛維修費用
    部分，並未計算折舊，2 、租賃代車費用部分，原告應於車
    輛維修估價後馬上去修車，而不是放著不修理，即便用最寬
    的解釋，修復時間也只需7 日，不應請求高達184 日之代車
    費用，3 、精神慰撫金部分，否認原告因本件事故受有傷害
    ，不得請求精神慰撫金；被告對麥奇公司之請求並無理由等
    語。聲明：(一)原告之訴駁回；(二)訴訟費用由原告負擔；(三)如
    受不利判決，願供擔保，請准宣告免為假執行。
四、得心證之理由：
(一)、原告陳信君主張與被告徐成焜於前揭時、地駕駛車輛發生事
    故，肇事原因為被告徐成焜「駕駛人不在未劃分標線道路中
    央之右側部分駕車」等情，為被告所不爭執，並有本院依職
    權向臺北市政府警察局交通警察大隊調閱之道路交通事故調
    查卷宗（含道路交通事故現場圖、道路交通事故調查報告表
    、談話紀錄表、補充資料表、現場及車損相片等）、臺北市
    政府警察局交通警察大隊初步分析研判表、臺北市車輛行車
    事故鑑定委員會鑑定意見書、臺北市車輛行車事故鑑定覆議
    委員會鑑定覆議意見書等件附卷可稽；
(二)、原告主張因被告徐成焜駕駛過失致受有損害，而請求包含車
    輛修復費用、租車代車費用、精神慰撫金共計136 萬310 元
    之損害賠償，且主張被告麥奇公司為肇事車輛所有人，應與
    被告徐成焜負連帶賠償責任等情，則為被告所爭執，並以前
    詞置辯。本件兩造爭點厥為：１、原告各項賠害賠償之請求
    ，是否有理？２、被告麥奇公司是否應與被告徐成焜負連帶
    賠償責任，茲分述如下：
１、原告各項賠害賠償之請求，是否有理？
　　按因故意或過失，不法侵害他人之權利者，負損害賠償責任
    ；汽車、機車或其他非依軌道行駛之動力車輛，在使用中加
    損害於他人者，駕駛人應賠償因此所生之損害；不法毀損他
    人之物者，應向被害人賠償其物因毀損所減少之價額，民法
    第184 條第1 項前段、第191 條之2 、第196 條分別定有明
    文。經查：
(1)、車輛修復費用部分：
、原告所駕車輛因本件事故而受有前車頭撞痕、前引擎蓋隆起
    、右前車門及葉子板凹陷等損害，有本院依職權調閱之臺北
    市政府警察局交通警察大隊道路交通事故調查卷宗內所附事
    故當日製作之道路交通事故補充資料表、現場及車損相片等
    在卷可按。又原告為將所駕車輛回復原狀，經估價修復費用
    為11萬6 千310 元等情，固據其提出被告未爭執真正之估價
    單（記載工資《鈑金加塗裝》共5 萬8 千150 元、零件共5
    萬8 千160 元，合計11萬6 千310 元）乙紙為證。惟按原告
    自承受損車輛係於88年12月出廠，而該車輛修復估價既係以
    新零件更換被毀損之舊零件，則原告以估價單所示之修理費
    作為損害賠償之依據，自應將零件折舊部分予以扣除，依行
    政院所頒「固定資產耐用年數表」及「固定資產折舊率表」
    規定，汽車之耐用年數為5 年，依定率遞減法每年折舊千分
    之369 ，復參酌營利事業所得稅結算申報查核準則第95條第
    8 項規定，固定資產提列折舊採用定率遞減法則者，以1 年
    為計算單位，其使用期限未滿1 年者，按實際使用之月數相
    當於全年之比例計算之，不滿1 月者，以月計，是本件原告
    車輛出廠日88年12月至事故發生日99年4 月之實際使用日數
    為10年4 個月，經計算後，該車更換零件估價費用5 萬8 千
    160 元扣除折舊後應為510 元（詳如後附計算表），且此費
    用屬零件扣除折舊後之費用，無論有無實際修復，其性質乃
    物本身減損之價值；又車輛修復應另加計工資5 萬8 千150
    元；故本件原告得向被告徐成焜請求車輛回復原狀之必要費
    用為5 萬8 千660 元（計算式：510+58,150=58,660 ）。
、至原告另主張車輛縱修復後仍會影響中古市場行情，故尚有
    價值折損云云，惟如前述自小客車之耐用年數為5 年，而原
    告所駕車輛之實際使用期間已逾5 年，當不另生價值折損之
    問題，併為敘明。
(2)、租車代車費用部分：
    原告主張因本件事故致所駕車輛受損無法使用，有租車代車
    之需求，以租賃同級國產2 千C.C 車輛每日費用3 千500 元
    、自99年4 月24日事故發生至99年10月21日到調解委員會調
    解共184 日計算，租車代車費用總共64萬4 千元云云，固據
    其提出被告未爭執真正之租賃車輛價格表網路資料乙紙為證
    。惟按負損害賠償責任者，除法律另有規定或契約另有訂定
    外，應回復他方損害發生前之原狀，又債權人得請求支付回
    復原狀所必要之費用，以代回復原狀，民法第213 條第1、3
    項分別定有明文，本件縱被告徐成焜於事故後迄未將原告車
    輛修復回復原狀，然原告仍非不得自行將車輛修復而向被告
    徐成焜請求修復費用，或逕向被告徐成焜請求支付回復原狀
    所必要之費用，以代回復原狀，原告捨此不為，而請求自事
    故發生至第1 次到調解委員會調解期間長達184 日之租車代
    車費用，尚屬無據。本件應認原告所得請求之租車代車費用
    ，僅得以其於車輛必要修復期間無法使用之日數計算，又該
    車輛必要修復期間，經兩造合意以7 日計算（見本院100 年
    4 月20日言詞辯論筆錄），是本件原告所得請求之租車代車
    費用為2 萬4 千500 元（計算式：3,500x7=24,500）。
(3)、精神慰撫金部分：
    原告主張因本件事故致頸部重撞椅背頭枕、前胸被安全帶勤
    住而挫傷，請求精神慰撫金60萬元云云，固據其提出康禾堂
    中醫診所診斷證明書乙紙為據。惟被告否認原告因本次車禍
    而受有任何身體傷害。查本院依職權調閱之臺北市政府警察
    局交通警察大隊道路交通事故調查卷宗內所附事故當日製作
    之道路交通事故補充資料表，明載肇事雙方均無受傷等語；
    而原告所提出之上開診斷證明書，則僅記載原告於99年5 月
    5 日至該診所治療胸筋膜炎、頸部肌肉組織撕裂傷等語，並
    未記載病症之原因，且原告該就診日期距事故發生已10日以
    上，顯不足認定其病症係因此次事故所造成。是本件尚難認
    原告因此次事故而受有傷害，其主張因身體健康遭受不法侵
    害，而請求非財產上之損害賠償，洵屬無據。
(4)、綜上，原告就其因本件事故所致損害，得向被告徐成焜請求
    車輛修復費用5 萬8 千660 元、租車代車費用2 萬4 千500
    元，共計8 萬3 千160 元之損害賠償。
２、被告麥奇公司是否應與被告徐成焜負連帶賠償責任？
    按因故意或過失，不法侵害他人之權利者，負損害賠償責任
    ；數人共同不法侵害他人之權利者，連帶負損害賠償責任。
    不能知其中孰為加害人者，亦同；受僱人因執行職務，不法
    侵害他人之權利者，由僱用人與行為人連帶負損害賠償責任
    ，但選任受僱人及監督其職務之執行，已盡相當之注意或縱
    加以相當之注意而仍不免發生損害者，僱用人不負賠償責任
    ，民法第184 條第1 項前段、第185 條第1 項、第188 條第
    1 項定有明文。查原告固主張被告徐成焜肇事時係駕駛其擔
    任董事長之被告麥奇公司所有車輛，而認被告麥奇公司應與
    被告徐成焜負連帶賠償責任云云。惟依本件卷證資料，並無
    證據顯示被告徐成焜係無照駕駛，被告麥奇公司明知此情仍
    將車輛交由被告徐成焜使用，而認其等應負共同侵權行為責
    任，亦無證據顯示被告徐成焜肇事時係為被告麥奇公司服勞
    務，而認被告麥奇公司應就其選任監督不周而負僱用人責任
    ，是本件原告主張被告麥奇公司與被告徐成焜負連帶賠償責
    任，與前揭規定均有未合，尚屬無據。
五、從而，原告本於侵權行為之法律關係，於請求被告徐成焜給
    付8 萬3 千160 元，及自起訴狀繕本送達被告之翌日即100
    年2 月26日起至清償日止，按法定週年利率5%計算之利息範
    圍內，為有理由，應予准許。逾此範圍之請求，為無理由，
    應予駁回。
六、本件原告勝訴部分，因所命給付之金額未逾50萬元，應依民
    事訴訟法第389 條第1 項第5 款規定，依職權宣告假執行，
    惟被告徐成焜陳明願供擔保，請准免為假執行之宣告，亦無
    不合，爰酌定相當擔保金額准許之；至原告敗訴之部分，其
    假執行之聲請失所附麗，應予駁回。
七、本件判決基礎已臻明確，兩造其餘攻防方法及訴訟資料，經
    本院斟酌後，核與判決結果不生影響，不另一一論述，併此
    敘明。
八、據上論結，原告之訴為一部有理由，一部無理由，依民事訴
    訟法第79條、第389 條第1 項第5 款，判決如主文。
中　　華　　民　　國　 100 　 年　　4 　　月　　29　  日
                  民事第一庭  法  官  孫曉青
以上正本係照原本作成。
如對本判決上訴，應於判決送達後20日內向本院提出上訴狀。如
委任律師提起上訴者，應一併繳納上訴審裁判費。
中　　華　　民　　國　 100 　 年　　4 　　月　　29　  日
                              書記官  詹佳佩
┌───────────────────────────────────┐
│附表            　　　　　　　　　　                                  │
├──┬────────────────┬───────────────┤
│年次│折　　　　　舊　　　　　額　　　│　　折　 舊　　後　　餘　 額  │
├──┼────┬───────────┼────┬──────────┤
│　　│金　額　│計　　算　　方　　式　│金　額　│計　　算　　方　式  │
├──┼────┼───────────┼────┼──────────┤
│１  │21,461  │（58160x0.369=21461） │36,699  │(00000-00000=36699) │
├──┼────┼───────────┼────┼──────────┤
│２  │13,542  │（36699x0.369=13542） │23,157  │(00000-00000=23157) │
├──┼────┼───────────┼────┼──────────┤
│３  │ 8,545  │(23157x0.369=8545)    │14,612  │(00000-0000=14612)  │
├──┼────┼───────────┼────┼──────────┤
│４  │ 5,392  │(14612x0.369=5392)    │ 9,220  │(00000-0000=9220)   │
├──┼────┼───────────┼────┼──────────┤
│５  │ 3,402  │(9220x0.369=3402)     │ 5,818  │(0000-0000=5818)    │
├──┼────┼───────────┼────┼──────────┤
│６  │ 2,147  │(5818x0.369=2147)     │ 3,671  │(0000-0000=3671)    │
├──┼────┼───────────┼────┼──────────┤
│７  │ 1,355  │(3671x0.369=1355)     │ 2,316  │(0000-0000=2316)    │
├──┼────┼───────────┼────┼──────────┤
│８  │   855  │(2316x0.369=855)      │ 1,461  │(0000-000=1461)     │
├──┼────┼───────────┼────┼──────────┤
│９  │   539  │(1461x0.369=539)      │   922  │(0000-000=922)      │
├──┼────┼───────────┼────┼──────────┤
│１０│   340  │(922x0.369=340)       │   582  │(922-340=582)       │
├──┼────┼───────────┼────┼──────────┤
│１１│    72  │(582x0.369x4/12=72)   │   510  │(582-72=510)        │
├──┴────┴───────────┴────┴──────────┤
│註：元以下四捨五入。                                                  │
└───────────────────────────────────┘
